最高法院刑事判決　　　　　　　　　　　　　　　九十三年度台上字第二二二一號
　　上　訴　人　台灣高等法院檢察署檢察官
　　被　　　告　甲○○
右上訴人因被告強盜案件，不服台灣高等法院中華民國九十三年一月二十九日第二審
更審判決（九十二年度上更(二)字第六二０號，起訴案號：台灣台北地方法院檢察署八
十六年度偵字第一三二六六號），提起上訴，本院判決如左：
    主  文
原判決撤銷，發回台灣高等法院。
    理  由
本件原判決以公訴意旨略稱：被告甲○○夥同莊禮豪（業經判決無罪確定）、綽號「
阿清」不詳姓名成年男子、綽號「小陳」不詳姓名成年女子及不詳姓名成年男子等人
，基於意圖為自己不法所有之共同犯意聯絡，由莊禮豪於民國八十六年四月二十日提
供其客戶所託售之位於台北市○○○路○段七七巷八號之空屋與其所有車牌號碼ＡＶ
Ｅ｜二七五號重型機車予被告後，再推由被告與該綽號「阿清」之男子、綽號「小陳
」之女子與另一不詳姓名男子四人，於八十六年四月二十四日晚上十一時許，在台北
縣板橋市○○街二０八號前，趁戴文彬停車時，出手毆傷戴文彬，再以膠帶矇住戴文
彬之眼、口、耳部後，將戴文彬強行押上未懸掛車牌之營業小客車，載至台北市○○
○路○段七七巷八號之空屋拘禁，至使戴文彬不能抗拒，而強取戴文彬所攜帶之萬泰
、中興、大眾等銀行之提款卡、身分證一張、駕照二張、印鑑章三枚、存摺二本、支
票三張、本票二張、借據二張等物，並逼問提款卡之密碼後，由被告持該三枚提款卡
，於翌日至萬泰商業銀行詐領現款，共提領新台幣（下同）二十二萬元朋分花用，嗣
戴文彬於翌日下午一時許自上址拘禁處所逃離後，自行前往警察局報案，經警循線查
獲。因認被告涉有廢止前懲治盜匪條例第五條第一款之強盜及刑法第三百三十九條第
一項之詐欺罪嫌，兩罪有方法、結果之牽連關係等情，經審理後，認為不能證明被告
犯罪，因而撤銷第一審關於論處被告共同意圖為自己不法之所有，以強暴致使不能抗
拒而取他人之物，累犯罪刑之判決，改判諭知被告無罪，固非無見。
惟查：(一)證人亦即第一審共同被告綽號莊禮豪（業經原審法院以八十八年度上訴字第
一二四三號判決諭知無罪確定在案），自警訊、檢察官偵查以迄第一審法院審理中均
一致指證本件強盜案係其就讀台北市志仁商工補校之同學甲○○夥同綽號「阿清仔」
等人所為；其於警訊時供稱：前揭台北市○○○路○段七十七巷八號之房屋，係由伊
擔任仲介準備出售而由伊看管，八十六年四月二十日被告向伊商借一間要具有隱密性
的房屋，伊帶被告至該房屋查看，被告滿意後，伊即將鑰匙交給被告；被告做完本件
強盜案後，約於八十六年五月五日許，帶伊至華僑舞廳喝酒時，有將伊作該強盜案之
事告訴伊，並詢問有無警察上門來找過伊等語（見偵字第一三二六六號偵查卷第四頁
背面至第五頁），於檢察官偵查中，供稱：「事後（指本件強盜事後）甲○○有問我
，有無警方詢問，我說沒有，並說他與一位代書有過結，有使用到我的地方（指前開
空房），他有要求我整理現場屋內的雜物及鞋子等，他有透露他與代書有過結，但事
後我去現場，並無發現東西」等語（見同上卷第四十八頁背面、第四十九頁），於一
審供稱：伊有將前揭空屋鑰匙交給甲○○，甲○○說要開設賭場用；後來甲○○有告
以其與戴先生（指被害人戴文彬）有債務糾紛，有找人將戴先生帶去該空房屋，甲○
○有請伊去舞廳，告以其有帶人去前揭空屋討債等語（見一審訴字卷第二十八頁及背
面），又稱：「他（指甲○○）在八十六年四月底某日下午到我公司還我機車時，順
便提一下他犯案情形，要我去整理現場，我有跟同事提過此事，他（指上開同事）叫
廖健絃，我自己去整理現場的」等語（見同上卷第二０一頁背面），證人廖健絃亦於
一審證稱：「事後莊禮豪有跟我說此案是甲○○做的，是在我們公司附近之咖啡廳，
他有說他的摩托車借給甲○○」，並供稱：甲○○有向莊禮豪借過機車及甲○○有找
莊禮豪至華僑舞廳，莊禮豪找伊一起去，帳款由甲○○他們付帳等語（見同上卷第二
六一頁、第二六三頁），而被告於一審亦供認有於八十六年五月五日與莊禮豪等人一
同去華僑舞廳等語（見一審訴字卷第二０二頁），被害人戴文彬亦於偵審中指證伊確
有於前揭公訴意旨所指之時地，遭四個人綁架至前揭空房強盜財物之事實（見偵字第
一三二六六號偵查卷第四十至第四十四頁、一審訴字卷第二０二頁背面、第二０三頁
）。按證人莊禮豪前揭於偵審中之指證，既有廖健絃及被害人上揭證述可資參酌，能
否遽認為全不足採信，似仍有勾稽研求之餘地。究竟事實如何？被告究有無被訴強盜
犯行？或被告或其共犯是否與被害人戴文彬間有債務糾紛，為求抵債而綁架被害人至
上開空房強取其身上財物？被害人被搶之財物，依被害人警訊供述，其中尚有印鑑章
二枚、支票三紙、本票二紙等物（見偵查卷第十頁筆錄），該支票、本票曾否遭被告
或與被告有特殊關係之人提示使用？此等攸關認定被告犯行之事證，自應併傳喚被害
人到庭詳予調查，以釐清事實。又依卷附內政部警政署刑事警察局八十六年五月十二
日致台北市警察局中山分局八十六年五月十二日刑紋字第三０七一三號函影本（附於
偵查卷第二十一頁）記載：本件強盜案現場曾採得可供比對之指紋二枚等情，亦應併
函請刑事警察局取具被告指紋加以比對，再將比對結果作為認定事實之參酌。原審未
詳查審酌上情，逕認莊禮豪於偵審中所為上開指證，不足採信，遽為判決，尚嫌速斷
，並有查證未盡及理由不備之違法。檢察官上訴意旨執以指摘，為有理由，應認原判
決仍有撤銷發回更審之原因。
據上論結，應依刑事訴訟法第三百九十七條、第四百零一條，判決如主文。
中　　　華　　　民　　　國　　九十三　　年　　　四　　　月　　二十九　　日
                              最高法院刑事第十二庭
                                  審判長法官  陳　正　庸
                                        法官  賴　忠　星
                                        法官  王　居　財
                                        法官  張　清　埤
                                        法官  林　開　任
      右正本證明與原本無異
                                              書  記  官
中　　　華　　　民　　　國　　九十三　　年　　　五　　　月　　　十　　　日
                                                                        Ｋ
